臺灣嘉義地方法院刑事判決　　　　　　　100年度訴字第804號
公　訴　人　臺灣嘉義地方法院檢察署檢察官
被　　　告　林煜舜
上列被告因偽造文書等案件，經檢察官提起公訴（100年度撤緩
偵字第132號），被告就被訴事實為有罪之陳述，本院裁定依簡
式審判程序審理，茲判決如下：
    主  文
林煜舜行使偽造私文書，足生損害於公眾及他人，處有期徒刑參
月，如易科罰金，以新臺幣壹仟元折算壹日。
    犯 罪 事 實
一、林煜舜與黃秀蘭係母子關係，共同居住於黃秀蘭位於嘉義縣
    梅山鄉大南村6鄰南勢坑20號住處。林煜舜因缺錢花用，覬
    覦黃秀蘭於嘉義縣竹崎鄉竹崎地區農會（下稱竹崎農會）帳
    號01599-1號帳戶之存款，而萌生不法所有意圖，於民國98
    年7月3日下午2時許，利用黃秀蘭外出之際，破壞黃秀蘭上
    址2樓房間之門鎖後進入該房間內，竊取黃秀蘭放置該房間
    內桌子抽屜之前開竹崎農會帳戶存摺乙本及印章乙枚（林煜
    舜前開涉犯竊盜部分業經黃秀蘭於偵查中撤回告訴）。林煜
    舜得手後，復基於行使偽造私文書之犯意，於同日下午3時1
    8分許，持黃秀蘭前開竹崎農會存摺及印章至嘉義縣竹崎鄉
    ○○路竹崎農會信用部，未經黃秀蘭之授權及同意，即在活
    期性存款取款憑條上填載提款金額新臺幣（下同）15萬元，
    並在該活期性存款取款憑條上「存戶簽章」欄盜蓋黃秀蘭前
    開印章之印文乙枚，以此方式偽造活期性存款取款憑條後，
    並持以交付竹崎農會經辦人員行使之，致該經辦人員陷於錯
    誤，以為係黃秀蘭授權林煜舜前來領款，而交付15萬元予林
    煜舜，足以生損害於黃秀蘭及竹崎農會對存款業務管理之正
    確性。
二、案經黃秀蘭訴由嘉義縣警察局竹崎分局報請臺灣嘉義地方法
    院檢察署檢察官偵查起訴。
    理  由
一、本件被告林煜舜所犯係死刑、無期徒刑或最輕本刑為3年以
    上有期徒刑以外之罪，其於準備程序中就被訴事實為有罪之
    陳述，經本院告知簡式審判程序之旨，並聽取公訴人及被告
    之意見後，爰依刑事訴訟法第273條之1第1項規定進行簡式
    審判程序。
二、訊據被告對於上開犯罪事實，迭於偵查及本院審理中坦承不
    諱（參99年度偵緝字第486號卷第4頁至第5頁、本院卷第15
    頁至第16頁、第23頁），核與證人即告訴人黃秀蘭於警詢及
    偵查時證述情節合致（參嘉義縣警察局竹崎分局偵查卷宗第
    1頁至第3頁、前開偵查卷第5頁）；並有被害報告書、蒐證
    照片、竹崎農會信用部櫃台前監視器翻拍照片、竹崎農會活
    期性存款取款憑條在卷可佐（參前開警卷第12頁至第16頁）
    。是被告上開自白核與事實相符，堪信為真實，本件事證明
    確，被告上開犯行堪以認定，應依法論科。
三、按金融機構及郵政機構為便利存款人取款，以印妥之取款憑
    條或提款單供取款人核對並據以蓋章，乃表示取款人向銀行
    或郵局收取款項之意，並非單純用於識別之意，核屬刑法第
    210條之私文書。被告於上揭時間、地點，竊取告訴人黃秀
    蘭之上開印章、存摺後，旋於同日下午3時18分許，持以前
    往嘉義縣竹崎鄉○○路竹崎農會，在活期性存款取款憑條上
    盜蓋「黃秀蘭」印文，並填寫提款金額等資料，持向竹崎農
    會櫃臺經辦人員提領款項得逞。核被告所為，係犯刑法第21
    6條、第210條之行使偽造私文書罪。又被告於上開活期性存
    款取款憑條上之「存戶簽章」欄內盜蓋「黃秀蘭」之印章，
    係用以偽造該活期性存款取款憑條，其盜用印章之行為係偽
    造私文書之部分行為；另偽造前開活期性存款取款憑條之低
    度行為，為行使之高度行為所吸收，均不另論罪。爰審酌被
    告高職畢業之智識程度，自陳：未婚，受僱於水果攤商，母
    親健在，年已61歲，目前無業，父親已過世，另有兄姐各1
    名，均已成家在外等家庭生活狀況，其年值青壯，不思以正
    當工作賺取生活所需，竟為貪圖不法利益，竊取其母親之印
    章及存摺，以盜用印章之方式冒用他人名義領取存款，而罹
    刑章，並參酌其等行使偽造活期性存款取款憑條之次數，提
    領之存款數額，足生損害於告訴人本人及竹崎農會對於帳戶
    管理之正確性，所為至為可議，惟業經徵得告訴人原諒，且
    告訴人於本院審理中亦請求輕判，復參以其犯後坦承犯行等
    一切情狀，核情量處如主文所示之刑，並諭知易科罰金折算
    標準。至活期性存款取款憑條1張，業由被告交付與竹崎農
    會經辦人員，用以提領告訴人之存款，已非被告所有，而該
    紙活期性存款取款憑條上原留存戶簽章欄內「黃秀蘭」之印
    文乙枚，係被告盜用黃秀蘭印章所蓋用之印文，並非偽造印
    章之印文，自不在刑法第219條所定必須沒收之列（最高法
    院48年台上字第113號、48年台上字第1533號判例意旨參照
    ），爰不宣告沒收，附此敘明。
四、又被告持告訴人之印章前往竹崎農會，偽造活期性存款取款
    憑條，並持之向該竹崎農會經辦人員行使，使其陷於錯誤，
    誤以為被告為該帳戶所有人或經過授權領款，藉以取得告訴
    人帳戶內存款，雖構成刑法第339條第1項之詐欺取財罪，且
    與前經論罪科刑之行使偽造私文書部分，有想像競合犯之裁
    判上一罪關係，本院理應併予審判（起訴書雖記載兩者為數
    罪併罰，惟檢察官於本院審理中業經表示兩者係想像競合犯
    之裁判上一罪關係等語，參本院卷第26頁）。惟於直系血親
    、配偶或同財共居親屬之間，犯本章之罪者，得免除其刑；
    前項親屬或其他5親等內血親或3親等內姻親之間，犯本章之
    罪者，須告訴乃論，刑法第324條定有明文，此項規定並為
    詐欺罪所準用，刑法第343條亦有明文。而刑法第343條親屬
    間詐欺罪，親屬關係之認定，應以行為人與被害人間之法律
    關係為斷，本罪之被害人包括被施用詐術者及財產或利益受
    損害者，在被施用詐術與財產或利益受損害者同屬一人時，
    即指被詐欺而交付財產或利益之人；在被施用詐術者與財產
    或利益受損害者非同屬一人時，因本罪所保護之法益為財產
    法益，應以財產或利益直接受損害者與行為人間之關係為斷
    。查被告未經其母即告訴人之同意，持告訴人之存摺、印章
    至竹崎農會，偽造活期性存款取款憑條領款，雖被告施用詐
    術之對象為該竹崎農會承辦人員，然其使用之存摺、印章既
    為真正，就該金融機構而言，被告係屬債權之準占有人，雖
    被告未獲真正權利人即告訴人之授權提款，然而債務人即該
    金融機構對之所為之給付，仍應依照民法第310條第2款之規
    定，對於真正權利人即告訴人發生清償之效力（最高法院68
    年度第6次民事庭庭推總會議決議(三)、73年度第11次民事庭
    會議決議之意旨可資參照）。是本件財產直接受到損害之人
    ，應係被告之母即本件告訴人而非竹崎農會。被告所犯詐欺
    取財罪之被害人既為被告之母，因其未對被告所為上開詐欺
    取財犯行提出告訴（僅提出親屬間竊盜之告訴，參前開警卷
    第3頁），參諸前述刑法第324條規定，被告此部分犯行訴追
    條件並未充足，且依諸前開法條規定及說明，則被告該部分
    犯行，即應為不起訴處分，惟檢察官起訴書就此部分仍提起
    公訴，即不合起訴程式，本院對此部分仍得審究之。上開詐
    欺之犯罪事實部分，既不合起訴程式，本院本應為不受理判
    決，惟因檢察官於起訴書中認此部分與上開論罪科刑之行使
    偽造私文書部分，有想像競合犯之裁判上一罪關係，爰不另
    為不受理之諭知，併此敘明。
據上論斷，應依刑事訴訟法第273條之1第1項、第299條第1項前
段，刑法216條、第210條、第41條第1項前段，刑法施行法第1條
之1第1項、第2項前段，判決如主文。
本案經檢察官楊騏嘉到庭執行職務
中    華    民    國   100    年    12    月    30    日
                    刑事第一庭  法  官  呂美玲
以上正本證明與原本無異。
如不服本判決應於收受判決後10日內向本院提出上訴書狀，並應
敘述具體理由；其未敘述上訴理由者，應於上訴期間屆滿後20日
內向本院補提理由書（均須按他造當事人之人數附繕本）「切勿
逕送上級法院」。告訴人或被害人如對於本判決不服者，應具備
理由請求檢察官上訴，其上訴期間之計算係以檢察官收受判決正
本之日期為準。
中    華    民    國   100    年    12    月    30    日
                                書記官  洪敏芳
附錄法條：
中華民國刑法第210條
（偽造變造私文書罪）
偽造、變造私文書，足以生損害於公眾或他人者，處 5 年以下
有期徒刑。
中華民國刑法第216條
（行使偽造變造或登載不實之文書罪）
行使第 210 條至第 215 條之文書者，依偽造、變造文書或登載
不實事項或使登載不實事項之規定處斷。